【裁判字號】    99,審訴,3765
【裁判日期】    991220
【裁判案由】    毒品危害防制條例
【裁判全文】
臺灣高雄地方法院刑事判決            99年度審訴字第3765號
公  訴  人  臺灣高雄地方法院檢察署檢察官
被      告  蔡進忠
上列被告因違反毒品危害防制條例案件，經檢察官提起公訴（99
年度毒偵字第5422號），被告於準備程序中就被訴事實為有罪之
陳述，經本院告知簡式審判程序之旨，並聽取被告與公訴人之意
見後，本院裁定進行簡式審判程序，判決如下：
    主  文
蔡進忠施用第一級毒品，累犯，處有期徒刑壹年；又施用第二級
毒品，累犯，處有期徒刑捌月。應執行有期徒刑壹年陸月。
    事  實
一、蔡進忠前因施用毒品案件，經臺灣臺中地方法院裁定送觀察
    、勒戒後，認無繼續施用毒品之傾向，於民國87年7 月17日
    釋放出所執行完畢，並經臺灣臺中地方法院檢察署檢察官以
    87年度偵字第9981、13040 號為不起訴處分確定；又於前開
    觀察勒戒執行完畢後5 年內，因施用第一級毒品案件，經本
    院以91年度訴字第3355號判決判處有期徒刑1 年2 月確定。
    又因竊盜案件，經本院以97年度易字第1286號判決判處有期
    徒刑7 月、7 月、7 月、4 月，應執行有期徒刑1 年6 月確
    定，於99年4 月19日縮刑期滿執行完畢。詎仍未戒絕，復基
    於施用第一級毒品海洛因、第二級毒品甲基安非他命之犯意
    ，於99年7 月19日15時許，在高雄縣大寮鄉○○村○○路97
    號之住處內，分別以針筒注射之方式，施用第一級毒品海洛
    因1 次；以將甲基安非他命放入玻璃球吸食器內燒烤吸食煙
    氣之方式，施用第二級毒品甲基安非他命1 次。嗣於99年7
    月20日19時許，在高雄縣大寮鄉○○○段243 地號，因另涉
    竊盜案件為警查獲，經帶返警局並徵得其同意後採尿送驗，
    結果呈嗎啡、甲基安非他命陽性反應。
二、案經高雄縣政府警察局林園分局報請臺灣高雄地方法院檢察
    署檢察官偵查起訴。
    理  由
一、按被告蔡進忠所為係犯死刑、無期徒刑、最輕本刑為3 年以
    上有期徒刑以外之罪，其於準備程序中就被訴事實為有罪之
    陳述，經受命法官告知簡式審判程序之旨，並聽取公訴人、
    被告之意見後，本院合議庭認為適宜由受命法官獨任進行簡
    式審判程序，依刑事訴訟法第273 條之1 第1 項規定，裁定
    由受命法官獨任進行審判程序，合先敘明。
二、上揭事實，業據被告於本院審理時供承不諱，且被告於99年
    7 月20日19時許為警查獲，並經警採集其尿液送檢驗之結果
    ，呈現嗎啡及甲基安非他命陽性反應，此有高雄縣政府警察
    局林園分局查獲毒品案件嫌疑人代號與真實姓名對照表（代
    號：林偵0393號）、台灣檢驗科技股份有限公司99年7 月27
    日濫用藥物尿液檢驗報告（檢體編號：林偵0393號）各1 份
    在卷可稽，是被告之任意性自白核與事實相符，洵堪採為論
    罪科刑之依據。本案事證明確，被告犯行，堪以認定。
三、按毒品危害防制條例前於92年7 月9 日修正公布，自93年1
    月9 日施行，觀之該條例第20條、第23條之立法理由，修正
    後毒品危害防制條例就施用毒品者，只於「初犯」及「5 年
    後再犯」二種情形，有其追訴條件之限制，即須於初犯經觀
    察、勒戒或強制戒治釋放後，5 年內均無施用毒品之行為，
    始能認其前所實施之觀察、勒戒或強制戒治已足遮斷毒癮，
    而得於5 年後再犯時，再予適用初犯之規定，重行觀察、勒
    戒等程式。倘5 年內已經再犯，被依法追訴處罰，縱其第3
    次（或第3 次以上）施用毒品之時間在初犯釋放5 年以後，
    即與「5 年後再犯」之情形有別，且因已於「5 年內再犯」
    ，顯見其再犯率甚高，原實施觀察、勒戒或強制戒治，已無
    法收其實效，而無5 年戒斷期之存在，自無再經觀察、勒戒
    及強制戒治之必要，應得逕行追訴處罰（最高法院95年台上
    字第1071號判決參照）。查本件被告前因施用毒品案件，經
    臺灣臺中地方法院裁定送觀察、勒戒後，認無繼續施用毒品
    之傾向，於87年7 月17日釋放出所執行完畢，並經臺灣臺中
    地方法院檢察署檢察官以87年度偵字第9981、13040 號為不
    起訴處分確定；又於前開觀察勒戒執行完畢後5 年內，因施
    用第一級毒品案件，經本院以91年度訴字第3355號判決判處
    有期徒刑1 年2 月確定等節，有臺灣高雄地方法院檢察署刑
    案資料查註紀錄表、全國施用毒品案件紀錄表及臺灣高等法
    院被告前案紀錄表各1 份在卷可參，是被告於觀察、勒戒執
    行完畢釋放後，5 年內再犯上開施用毒品罪，並經判決處刑
    ，則其再度犯本件施用毒品犯行，雖距前述觀察、勒戒執行
    完畢釋放後已逾5 年，揆諸前開說明，仍應依法論科。
四、按海洛因及甲基安非他命為毒品危害防制條例第2 條第2 項
    第1 款、第2 款所規定之第一級及第二級毒品，故核被告所
    為，係犯毒品危害防制條例第10條第1 項之施用第一級毒品
    海洛因罪及同條第2 項之施用第二級毒品甲基安非他命罪。
    其施用第一級毒品海洛因與第二級毒品甲基安非他命前分別
    持有海洛因、甲基安非他命之低度行為，應為施用之高度行
    為所吸收，均不另論罪。被告所犯上開2 罪，犯意各別，行
    為互殊，應予分論併罰。再被告有如事實欄所載之科刑、執
    行紀錄，有臺灣高等法院被告前案紀錄表在卷可憑，其於刑
    之執行完畢後，5 年內再犯本件有期徒刑以上之罪，為累犯
    ，應依刑法第47條第1 項規定，加重其刑。本院審酌被告前
    經觀察勒戒、強制戒治與刑之執行後，仍不知悔改，不思戒
    絕其毒癮而再次違犯本件施用毒品罪，顯然缺乏戒絕毒品之
    決心，有再入監矯治之必要，惟念其於犯罪後坦承犯行及所
    犯為自戕行為等一切情狀，分別量處如主文所示之刑並定其
    應執行刑如主文所示，以資懲儆。
據上論斷，應依刑事訴訟法第273 條之1 第1 項、第284 條之1
第1 項、第299 條第1 項前段，毒品危害防制條例第10條第1 項
、第2 項，刑法第11條前段、第47條第1 項、第51條第5 款，判
決如主文。
本案經檢察官李英霆到庭執行職務。
中    華    民    國    99    年    12    月    20    日
                刑事第十庭  法  官   楊珮瑛
以上正本證明與原本無異。
如不服本判決應於收受送達後10日內向本院提出上訴書狀，並應
敘述具體理由；如未敘述上訴理由者，應於上訴期間屆滿後20日
內向本院補提理由書（均須按他造當事人之人數附繕本）「切勿
逕送上級法院」。
中    華    民    國    99    年    12    月    20    日
                             書記官  陳莉庭
附錄本判決論罪科刑法條全文
毒品危害防制條例第10條
施用第一級毒品者，處6 月以上5 年以下有期徒刑。
施用第二級毒品者，處 3 年以下有期徒刑。

司法院資訊處製作；財團法人民間司法改革基金會備份。
